臺灣板橋地方法院刑事判決　　　　　　 100年度訴緝字第72號
公　訴　人　臺灣板橋地方法院檢察署檢察官
被　　　告　蔡侃亨
　　　　　　　　（現另案於法務部矯正署桃園女子監獄執行）
上列被告因偽造文書等案件，經檢察官提起公訴（99年度偵字第
14794 號），被告於準備程序認罪，本院以簡式審判程序判決如
下：
    主  文
蔡侃亨犯行使偽造私文書罪，累犯，處有期徒刑捌月。汽車買賣
合約書上偽造之「張怡如」簽名貳枚、指印枚均沒收。
    事實及理由
一、按除被告所犯為死刑、無期徒刑、最輕本刑為三年以上有期
    徒刑之罪或高等法院管轄第一審案件者外，於第一次審判期
    日前之準備程序進行中，被告先就被訴事實為有罪之陳述時
    ，審判長得告知被告簡式審判程序之旨，並聽取當事人、代
    理人、辯護人及輔佐人之意見後，裁定進行簡式審判程序，
    刑事訴訟法第273 條之1 第1 項定有明文。經核本件被告蔡
    侃亨所犯係死刑、無期徒刑、最輕本刑為三年以上有期徒刑
    以外之罪，其於準備程序中就被訴事實為有罪之陳述，經法
    官告知簡式審判程序之旨，並聽取公訴人、被告之意見後，
    本院爰依首揭規定，合議裁定由受命法官獨任進行簡式審判
    程序，合先敘明。
二、本件犯罪事實：
    蔡侃亨前曾於民國95年間因施用毒品案件，經臺灣士林地方
    法院以94年度簡字第435 號判決，判處有期徒刑六月確定，
    於95年4 月6 日易科罰金執行完畢。詎其猶不知悔改，緣其
    原駕用之車輛，於98年11月底發生車禍事故報廢，而無車可
    供交通使用，又因其當時因案被通緝，為隱匿其身分，曾將
    其在臺北縣林口鄉某廟宇處偶見之張怡如健保卡，背誦下該
    卡上張怡如之姓名、身分證字號等資料，以備冒名匿飾身分
    之用，竟即基於偽造文書及意圖為自己不法所有等犯意，冒
    用「張怡如」名義，經由不知情之拖吊業者蔡嘉文居間介紹
    ，於99年1 月18日下午3 時許，至臺北縣三峽鎮（現改制為
    「新北市三峽區○○○○路480 巷25號（起訴書誤載為「臺
    北縣三峽鎮安坑1 之6 號」）「瑞亨汽車修理廠」，向該汽
    修廠老闆簡文瑞佯稱欲購車號HN-1747 號裕隆白色自用小客
    車之中古車輛1 台，議定價格為新臺幣（下同）4 萬2 千元
    （起訴書誤載為「4 萬5 千元」），且約定簽約時先交付定
    金2 萬5 千元，餘款應於99年1 月20日前以現金一次付清，
    其後即在該汽車買賣合約書上，偽簽「張怡如」署名2 枚及
    按捺指印3 枚，以示其合意上開約定購買該自用小客車之意
    思，其簽妥後並將該合約書持以交付簡文瑞行使之，其並佯
    稱身上所攜現金不足，相約於同日晚上9 時許，再將定金交
    由蔡嘉文轉交給付，簡文瑞因而陷於錯誤，而於同日下午3
    時40分許，先將上開自用小客車交付蔡侃亨駕用駛離，足生
    損害於張怡如、簡文瑞。其後蔡侃亨即藉故推託，未依約將
    定金交付蔡嘉文轉交，至同年月22日即行蹤不明，無從聯絡
    ，簡文瑞至此始知受騙報警處理，經警循線調查，傳詢張怡
    如本人及送鑑上開合約書上按捺之指印，因而查悉上情，而
    該車經蔡侃亨駕用7 、8 個月後，亦遭竊去向不明。案經簡
    文瑞訴由臺北縣政府警察局（現改制為「新北市政府警察局
    」）三峽分局移送臺灣板橋地方法院檢察署檢察官偵查起訴
    。
三、本件證據：
    (一)被告於審理時之自白、告訴人簡文瑞、被害人張怡如等於
      警詢、偵查之指訴、證人蔡嘉文於警詢之證述。
    (二)卷附之汽車買賣合約書影本、車籍查詢基本資料、內政部
      警政署刑事警察局99年4 月9 日刑紋字第0990043735號指
      紋鑑定書影本等可資佐證。
四、核被告蔡侃亨上開所為，分別係犯刑法第216 條、第210 條
    之行使偽造私文書罪、同法第339 條第1 項之詐欺取財罪。
    其偽造上開署押之行為，係其偽造私文書之一部行為，而其
    偽造私文書之低度行為，亦為其後行使之高度行為所吸收，
    故均不另論罪。又其上開所犯行使偽造私文書、詐欺取財二
    罪行為，時地密接，係以一行為觸犯二罪名，為想像競合犯
    ，應從一重之行使偽造私文書罪處斷。又被告前曾於95年間
    因施用毒品案件，經臺灣士林地方法院以94年度簡字第435
    號判決，判處有期徒刑六月確定，於95年4 月6 日易科罰金
    執行完畢，有臺灣高等法院被告前案紀錄表在卷可稽，被告
    前受有期徒刑執行完畢後，於五年以內故意再犯本件有期徒
    刑以上之罪，為累犯，應依刑法第47條第1 項規定，加重其
    刑。爰審酌被告貪圖個人不法利益，冒用他人名義，詐騙他
    人財物，為滿足其個人私欲，不顧侵害他人合法權益，應予
    非難，兼衡其上開所犯各罪之手段、方法、所獲不法利益、
    犯後態度及迄今尚未賠償告訴人財產損害等一切情狀，量處
    如主文所示之刑。又被告上開在本件汽車買賣合約書上偽造
    之「張怡如」簽名2 枚、指印3 枚等署押，復依刑法第219
    條規定，不問屬於犯人與否，均應併予宣告沒收。
五、依刑事訴訟法第273 條之1 第1 項、299 條第1 項前段、第
    310 條之2 、第454 條，刑法第216 條、第210 條、第339
    條第1 項、第55條、第47條第1 項、第219 條，刑法施行法
    第1 條之1 第1 項、第2 項前段，判決如主文。
六、如不服本判決應於收受送達後十日內向本院提出上訴書狀，
    並應敘述具體理由；其未敘述上訴理由者，應於上訴期間屆
    滿後二十日內向本院補提理由書（均須按他造當事人之人數
    附繕本）「切勿逕送上級法院」。
本案經檢察官王筱寧到庭執行職務
中    華    民    國   100    年    5     月    12    日
                      刑事第七庭  法  官  彭  全  曄
以上正本證明與原本無異。
                                  書記官  蘇  宥  維
中    華    民    國   100    年    5     月    12    日
附錄本案論罪科刑法條全文：
中華民國刑法第210條
偽造、變造私文書，足以生損害於公眾或他人者，處五年以下有
期徒刑。
中華民國刑法第216條
行使第二百十條至第二百十五條之文書者，依偽造、變造文書或
登載不實事項或使登載不實事項之規定處斷。
中華民國刑法第339條
意圖為自己或第三人不法之所有，以詐術使人將本人或第三人之
物交付者，處五年以下有期徒刑、拘役或科或併科一千元以下罰
金。
以前項方法得財產上不法之利益或使第三人得之者，亦同。
前二項之未遂犯罰之。